行　政　法　院　判　決　　　　　　　　　　　　　八十七年度判字第一八六○號
　　原　　　告　燁隆企業股份有限公司
　　　　　　　　　　　　　　　.
　　代　表　人　甲○○
　　　　　　　　　　　　　　　.
　　被　　　告　財政部臺灣省南區國稅局
右當事人間因營利事業所得稅事件，原告不服行政院中華民國八十七年三月二十五日
台八七訴字第一二三九六號再訴願決定，提起行政訴訟。本院判決如左︰
　　主  文
原告之訴駁回。
　　事  實
緣原告民國八十三年度營利事業所得稅結算申報，列報利息支出新台幣（下同）三三
五、六四五、一四五元，被告初查，以其中非屬固定資產土地之借款利息三一、八六
一、八二六元（包括營建土地之高雄縣西濱工業區土地成本一二七、○八八、五三六
元、閒置土地之高雄縣路竹鄉鄉土地之成本一三五、九二八、三一○元及高雄縣
仁武鄉○○○段土地成本六四、一○六、七三七元，合計三二七、一二三、五八三元
，按平均借款年利率百分之九．七四設算利息），依行為時營利事業所得稅查核準則
（以下簡稱查核準則）第九十七條第九款但書規定，予以轉列遞延費用，核定利息支
出為三○三、七八三、三○九元。原告不服，申經復查結果，未准變更，提起訴願、
再訴願亦均遭駁回，遂提起本訴。茲摘兩造訴辯意旨於次：
原告起訴意旨略謂︰一、依行為時查核準則第九十七條第九款但書規定「非屬固定資
產之土地，其借款利息應以遞延費用列帳，於土地出售時，作為其收入之減項」。被
告於初查原告之八十三年度營所稅結算申報案時，即以原告七十七年、七十九年及八
十一年購入非屬固定資產之土地，以片面之臆測，推定原告購地資金來源係借入款，
並依該土地原始取得成本設算借款利息。原告不服，提出復查，惟被告卻以其片面臆
測，必須提示資金來源及運用說明，並以「無法說明借款與取得資金無關」之辭，推
定原告五、六年前所購罝系爭之土地係來自借款，且將上述所推定之借款延用至八十
三年度來設算利息資本化，亦不問所謂借款對於經過年度之延續性或改變，原告所提
證據不被採信，被告又無確實證明原告有查核準則第九十七條第九款但書所指購買土
地係由借款支付之事實，舉證責任不應僅歸咎於原告之一方。是以，被告對其主張系
爭原告購地之資金來自借款，應提出直接的證據。二、依財政部8.台財稅字第二
五六七四號函解釋「營利事業購置固定資產有利用自有資金及借入款者，其購置之固
定資產是否與借入款有關，應由該營利事業就其資金來源之運用提出充分說明」，顧
而易見營利事業有利用自有資金及借入款者，方需就其資金來源之運用提出說明，而
原告購置上項土地係利用自有資金，換言之並無任何法令規定有利用自有資金購置土
地者需提出任何資金來源之運用說明，而原告之資金流動數量眾多且金額龐大，每年
上萬筆之交易事項，金額亦逾新台幣伍拾億元，若法令並無明文規定營利事業購置土
地時須事先準備資金之來源運用說明以供日後查核，且於事後數年之後方要求原告提
供完整之資金運用說明，就原告而言是不公平的，現在提供上述所需完整資料確實有
相當程度的困難，故被告自行擴大解釋前述函令，要求原告依其規定提供資金來源之
運用說明，顯然此舉已超越法令規定，依法無據，並已明顯損及原告之權益。三、綜
上所述，被告以超越法令之規定，要求原告提供不可能完整提供之資料是強人所難，
明顯違法。又在無任何明確證據之前提下，推定所有購置上項土地之資金全部來自借
款，更是不合常理之推斷，被告此種強迫課稅之方式，是道地強取，此舉必將引起廣
大民怨。原告係屬上市公司，股東成員多達數萬人，任何無理之判決，勢必將影響數
萬人之權益，尚請大院承審法官慎重處理本案，相信法院是公正的，超越法令之解釋
應為無效，請判決撤銷原處分及一再訴願決定等語。
被告答辯意旨略謂︰一、本件原告本年度申報利息支出三三五、六四五、一四五元，
而原核將原告非屬固定資產土地之借款利息三一、八六一、八三六元〔（127,088,53
6 元營建土地西濱工業區鄉＋135,928,310元閒置土地路竹後鄉段＋ 64,106,737
元閒置土地仁武前埔厝段）×平均年利率9.74〕，依首揭準則第九十七條第九款但
書規定，予以轉列遞延費用，惟原告主張係利用自有資金購置系爭借款利息土地，並
無向銀行借款。經按原告提示七十七年、七十九年、八十一年購置系爭土地之資金來
源分析表雖列七十七年十一月二十四日出售股票二五八、三三二、二五○元，來支付
土地款六四、二○九、七五○元（七十七年十一月二十四日二九、一一八、三七五元
、七十七年十一月二十六日三五、○九一、三七五元），惟依其提示仁武鄉○○○段
土地買賣所有權移轉契約書載明立約日期為七十七年三月十七日，付款條件為登記後
付清，並於七十七年三月三十日登記完畢，又出賣人為丁英泉先生，然經查原告主張
支付之土地款（二筆）均由黃俊雄所兌領，且其主張支付日期與契約書應支付日期並
不相符，是其主張不足採，其餘資金來源之分析均混合作整體調度統籌運用無法說明
借款利息與取得資產無關，另依其提示資產負債表七十七年、七十九年、八十一年（
取得土地年度）之短期借款分別為一、○七七、九八四、三一○元、二、三二四、七
○八、二五八元、一、八一○、七四一、五○一元，故其取得土地年度雖有數億之營
業淨利卻不足償還其短期借款何來充裕資金購置土地，且其營業淨利亦已與借入款項
混合，無法分辨與購置土地有關是原告之借入款項與自有資金，顯已混合作整體調度
，統籌運用，又無法就其資金來源之運用，提出充分說明，故原核依首揭準則規定將
原告非屬固定資產土地之借款利息予以轉列遞延費用，並無不合。二、查依大院三十
六年判字第十六號判例「當事人主張事實須負舉證責任，倘其所提出之證據不足為主
張事實之證明，自不能認其主張之事實為真實。」，本件原告主張其購置系爭土地係
利用自有資金，應負舉證責任，惟原告所提出之證據已如前述並無法證明其購置系爭
土地係利用自有資金，自不能認其主張之事實為真實，故其購置系爭土地在不能認其
係利用自有資金，則是否有利用借入款，當應由原告就其資金來源之運用，提出充分
之說明，是本局依前揭函釋請其提出充分說明，並無擴大解釋及超越法令之情事，顯
係原告在復查、訴願、再訴願階段，所提資金分析，因借入款項與自有資金已混合作
整體調度統籌運用，無法就資金來源之運用，提出充分說明，均遭駁回後，試圖變換
舉證責任，所作臨訟辯辭，核不足採，應予維持。原告所訴顯無理由，請予駁回，以
維稅政等語。
　　理  由
按「購置土地之借款利息，應列為資本支出，經辦妥過戶手續之借款利息，可作費用
列支。但非屬固定資產之土地，其借款利息應以遞延費用列帳，於土地出售時，作為
其收入之減項。」為行為時查核準則第九十七條第九款所規定。又「營利事業購置固
定資產有利用自有資金及借入款者，其購置之固定資產是否與借入款有關，應由該營
利事業就其資金來源之運用，提出充分之說明。」復經財政部六十七年八月二十四日
台財稅字第二五六七四號函釋有案。本件原告不服被告之核定，以系爭土地分別於七
十七年、七十九年及八十一年辦妥過戶手續，資金來源均係利用自有資金，並未向銀
行借款，又其購買系爭土地之年度均有數億之營業淨利，且有處分固定資產收入及現
金增資之挹注，是以無需以借款購買系爭土地云云，申經復查結果，以依原告提示七
十七年、七十九年、八十一年購置系爭土地之資金來源分析表雖列有七十七年十一月
二十四日出售股票二五八、三三二、二五○元，支付土地款六四、二○九、七五○元
（七十七年十一月二十四日二九、一一八、三七五元、七十七年十一月二十六日三五
、○九一、三七五元），惟依原告提示仁武鄉○○○段土地買賣所有權移轉契約書載
明立約日期為七十七年三月十七日，付款條件為登記後付清，並於七十七年三月三十
日登記完畢；又出賣人為丁英泉，然經查其支付土地款均由黃俊雄所兌領，其支付日
期與契約書應支付日期並不相符，其餘資金來源之分析均混合作整體調度統籌運用，
無法說明借款與取得資產無關。另依原告提示資金負債表七十七年、七十九年、八十
一年（取得土地年度）之短期借款分別為一、○七七、九八四、三一○元、二、三二
四、七○八、二五八元、一、八一○、七四一、五一○元（復查決定書及原決定書誤
載為一一○、七四一、五○一元），其取得土地年度雖有數億之營業淨利，卻不足償
還其短期借款，何來充裕資金購置土地，且其營業淨利亦與借入款項混合，無法分辨
係以營業淨利購置土地，是原告之借入款項與自有資金，顯已混合作整體調度統籌運
用，又無法就其資金來源之運用，提出充分說明，原核定依行為時查核準則第九十七
條第九款規定將原告非屬固定資產之土地借款利息予以轉列遞延費用，並無不合，乃
未准變更，揆諸首揭規定，核無違誤。原告雖訴稱其購買高雄縣仁武鄉○○○段土地
之資金係以出售其公司股票之價款支應。又約定價款交付方法登記後付清係辦理土地
過戶登記之一般性用詞，被告主觀推測解釋為登記後應立即付清與事實不符，就契約
之法律效力而言，契約乃係訂約雙方為確保履行權利義務之承諾，若雙方對權利義務
並無爭議，縱有變更付款方式，尚無影響原訂契約之效力，如有延遲付款只要雙方同
意有何不可。其就高雄縣路竹鄉鄉及西濱工業區土地並未提供擔保品借款，該土
地並無借款，倘購置該土地是以借款支應，在本金分期攤還情形下，亦應以未還清本
金設算利息資本化，不應以土地之原始取得成本設算。又設算利息資本化按年利率百
分之九．七四計算，較其實際借款之平均利率百分之七．三三為高，不符合實際利率
水準云云，訴經財政部、行政院一再訴願決定，以原告雖訴稱其購置高雄縣仁武鄉○
○○段土地之資金係以出售燁興公司股票之價款支應，惟經被告依原告提示購置土地
之資金來源分析表所列之支付款查明係由黃俊雄兌領，並非土地出賣人丁英泉所兌領
，原告縱有變更付款日期，然該支付之對象，並非土地出賣人，尚無法證明購買仁武
鄉○○○段土地係以出售燁興公司股票之價款支應。設算利息資本化應以其購置之資
產係利用自有資金或借入款決定其利息支出是否應予資本化，並非以其資產有無提供
作為借款之擔保品及有無以該資產借款決定利息支出應否資本化。如借入款項與自有
資金已混合作整體調度統籌運用，又無法就其資金來源之運用，提出充分說明，自可
予以利息資本化。又經查原告並非專案借款購置系爭土地，其借入款與自有資金已混
合作整體調度統籌運用，致其借款中本金雖有分期攤還之借款，然無法證明該借款係
用以支付系爭土地款，而於設算利息資本化時，須從土地之原始取得成本減除。是被
告按土地之原始取得成本設算系爭非屬固定資產之土地借款利息為三一、八六一、八
二六元，亦無不當。被告係依會計師工作底稿內計算利息資本化之平均利率設算系爭
土地之借款利息，且原申報原告自行設算應付設備款及未完工程之利息資本化時之利
率亦為百分之九．七四，原告對此並無異議，亦未提出具體事證以實其說，被告按該
平均利率百分之九．七四核算系爭利息資本化予以遞延，亦無不合。至訴稱黃俊雄係
其職員，經指派至銀行簽名具領支付土地款後轉交丁英泉云云，惟未能提供該筆資金
確實係由黃俊雄轉交丁英泉之資料供核，另訴稱系爭高雄縣路竹鄉鄉土地之利息
資本化應依合理公平方式採資金比例核算云云，於法無據，所訴核不足採，遂駁回其
訴願及再訴願，經核亦均無不合。茲原告起訴主張，被告並無證據證明其購置土地係
由借款支應之事實，且其購置系爭土地係利用自有資金，而利用自有資金購置土地，
並無任何法令規定需提出任何資金來源之運用說明，被告自行擴大解釋前述函令，要
求原告提供資金來源之運用說明，顯已超越法令規定，依法無據云云。惟查原告辦理
年度營利事業所得稅結算申報，就其列報購置資產項目之資金是否有利用自有資金及
借入款情形，自應為充分之證明，以供查核。原告購置本件之首揭三筆土地，其成本
共達三二七、一二三、五八三元之鉅，所稱係利用自有資金云云，惟竟未能就其所用
資金來源為具體合理之說明，即不足採。被告適用首揭（六七）台財稅字第二五六七
四號函釋，尚難認有逾越法律之規定情事。原告起訴意旨難謂有理，應予駁回。
據上論結，本件原告之訴為無理由，爰依行政訴訟法第二十六條後段，判決如主文。
中    華    民    國     八十七      年      九      月      十七       日
                    行 政 法 院 第 三 庭
                                審 判 長 評  事      曾  隆  興
                                         評  事      沈  水  元
                                         評  事      趙  永  康
                                         評  事      蔡  進  田
                                         評  事      鄭  淑  貞
右  正  本  證  明  與  原  本  無  異
                                         法院書記官  郭  育  玎
中    華    民    國     八十七      年      九      月      十七       日
